臺灣彰化地方法院彰化簡易庭小額民事判決
109年度彰小字第713號
原      告  王志南  
被      告  阮紅緣  

上列當事人間請求損害賠償事件，經本院刑事庭裁定移送前來（
110年度簡附民字第23號），本院於民國110年12月7日言詞辯論
終結，判決如下：
    主  文
原告之訴及假執行之聲請均駁回。
訴訟費用新臺幣壹仟元由原告負擔。
    事實及理由
一、原告主張：
（一）兩造前為夫妻關係。被告於民國107年11月某日搬離原告
      住處，因被告所持用、前由原告所申設之行動電話門號（
      下稱系爭門號）之帳單仍寄至上開住處，被告詢問原告是
      否同意系爭門號過戶至其名下，原告表示不同意後，被告
      竟在未經原告同意或授權之情形下，基於盜用印章、偽造
      署押、偽造私文書而持以行使之犯意，先於108年1月12日
      某時許，利用原告不在住處之機會，透過其不知情之子王
      ○○（未滿18歲之少年，真實姓名年籍詳卷）拿取原告所有
      之印章1顆、國民身分證及全民健康保險卡，王○○取得上
      開印章及證件後隨即交付予被告。被告遂於同日15時24分
      不久前之某時許，持原告上開印章及證件，前往位於彰化
      縣○○鎮○○路0段000號之遠傳電信股份有限公司（下稱遠傳
      電信）和美彰美門市，向該店不知情之員工表示欲申辦前
      揭行動電話門號異動事宜，並利用該店不知情之員工在銷
      售確認單之申請人簽章欄、遠傳行動電話門號／代表號服
      務代辦委託書中2處之委託人（本人）簽章欄，接續蓋印
      原告之印文各1枚，以及在行動寬頻業務付款人帳戶移轉
      申請書（一退一租）之原用戶簽章欄，蓋印原告之印文2
      枚；被告則在如附表所示之遠傳行動電話門號／代表號服
      務代辦委託書中2處之委託人（本人）簽章欄，接續偽造
      原告之署名各1枚，而偽造用以表示原告本人願依前開文
      件內容向遠傳電信申請行動電話電信異動服務之意之上開
      私文書，交付予該店內不知情之員工而行使之，足以生損
      害於原告與遠傳電信對行動電話門號申請異動者之審核權
      及使用者帳務管理之正確性。被告涉犯上開偽造文書行為
      ，業經本院以110年度簡字第582號刑事判決判處有期徒刑
      2月，緩刑2年在案（下稱系爭刑案）。原告因被告上開行
      為至其精神及時間受有損害，爰依侵權行為損害賠償之法
      律關係提起本件訴訟。
（二）原告因被告行為所受之損害，包含下列費用：
    1.請假損失及出庭交通費：原告告因系爭刑案審理，分別請
      假至警局、地檢署、法院出庭，另為拿回偽照文書之印章
      1顆、國民身分證及全民健康保險卡，又需請假至警局、
      地檢署，以上共請假7日，以原告每日薪資新臺幣（下同
      ）3,000元計算，合計請假損失21,000元。另原告至上開
      地點支出每日交通費500元，共3,500元。 
　  2.門號選號1,000元。　　
　　3.律師諮詢費5,000元　
    4.精神慰撫金30,000元。　
　　5.以上金額合計60,500元，本件僅請求60,000元。
（三）並聲明：
    1.被告應給付原告60,000元，及自起訴狀繕本送達翌日起至
      清償日止，按週年利率5%計算之利息。
    2.願供擔保，請准宣告假執行。
二、被告則以：被告對於系爭刑案認定之事實沒有意見。被告自
    91年嫁給原告，原告就不曾拿生活費用給被告，被告一面賺
    錢，還要照顧身體狀況不好的婆婆。系爭門號是被告剛來台
    灣時原告替被告所辦理的，被告自開始使用系爭門號時，一
    直都是被告繳費。被告自107年間因受不了原告的壓榨與欺
    負，毅然決然離開原告，並進行離婚訴訟。之前是原告把自
    己的身分證及印章放在家裡的桌子上，叫被告拜託兒子回去
    拿來辦理系爭門號過戶，被告才拿原告證件來辦理系爭門號
    過戶。但事後原告翻臉，用偽造文書罪名對被告提告，讓被
    告相當無奈。原告提告被告偽照文書也是蓄意設計，欺負被
    告為越南國人不懂台灣法令，而陷於錯誤，誤蹈法網等語置
    辯。並聲明：原告之訴駁回。
三、得心證之理由：
（一）原告主張被告於上開時、地，未得原告同意蓋印原告印文
      於系爭門號異動文件等情，業經本院調取110年度交訴字
      第16號刑事卷宗核閱無訛，亦有該案刑事判決在卷可稽，
      且為被告所不爭執，堪信為真。 
（二）按因故意或過失不法侵害他人之權利者，負損害賠償責任
      ；姓名權受侵害者，得請求法院除去其侵害，並得請求損
      害賠償；不法侵害他人之身體、健康、名譽、自由、信用
      、隱私、貞操，或不法侵害其他人格法益而情節重大者，
      被害人雖非財產上之損害，亦得請求賠償相當之金額，民
      法第184條第1項前段、第19條、第195條第1項前段分別定
      有明文。本件被告上開行為侵害原告之權利，且其不法行
      為與被告所受之損害間具有相當因果關係，自應就不法侵
      害原告之姓名權負賠償責任甚明，則原告請求被告賠償其
      所受損失，即屬有據。至被告雖辯稱係原告叫被告拜託兒
      子回去拿上開印章、文件來自己辦電話過戶等語，然此被
      告未提出具體證明方法，且無礙認定被告以原告之印文簽
      署系爭門號異動文件而侵害原告姓名權之事實，是被告上
      開所辯，自難憑採。 
（三）茲就原告請求之各項損害，審核如下： 
    1.請假損失及出庭交通費部分： 
　　　原告主張因開庭而須請假7日之工作損失21,000元及因訴
      訟支出出庭交通費用3,500元一節，則為被告所爭執，原
      告復未能提出相關單據證明有此部分費用之損失或支出。
      又損害賠償之債，以損害發生及原因事實，兩者之間有相
      當因果關係為成立要件。而人民因調解、訴訟所花費時間
      、勞力及金錢，不可一概認屬他方應賠償之損害，蓋原告
      循調解、訴訟程序解決糾紛、維護自身權益，本需耗費相
      當勞費，他方應訴亦有勞費支出，此為法治社會解決私權
      紛爭制度設計所不得不然，故雙方勞費支出，除法律另有
      規定外，本應由各當事人自行承擔，尚難向他方請求損害
      賠償。又刑事訴訟程序，亦係為國家為確認對被告之刑罰
      權是否存在所進行之程序。換言之，被告被訴偽造文書罪
      之偵查及審理程序，係國家為確認對被告是否有刑罰權存
      在所進行之程序，該程序中所生之勞費，亦係因司法、訴
      訟程序所致，縱原告因此而支出一定之勞費，亦難認與被
      告本件行為有直接因果關係存在。是原告此部分請求，尚
      難准許。 
　　2.門號選號費用：
      原告雖主張支出門號選號費1,000元等語，則為被告所爭
      執，而原告復未能提出單據證明有此部分費用支出，是原
      告此部分請求，即屬乏據，未能准許。 
　　3.律師諮詢費用：　
　　　原告主張因系爭刑案，致原告須向律師諮詢，此部分法律
      諮詢花費5,000元等語，此為被告所爭執，而原告復未能
      提出相關費用單據或其他事證以實其說，不足採信。況原
      告縱有支出此等款項，亦屬其為保護其權益所支出之訴訟
      成本，與被告之行為間，難認有相當因果關係存在，故縱
      有損失，亦不得請求被告賠償，原告此部分之請求，顯屬
      無據，未能准許。
    4.精神慰撫金部分：  
 （1）按人格權受侵害時，以法律有特別規定者為限，得請求損
      害賠償或慰撫金，民法第18條第2項定有明文。又姓名乃
      用以區別人己之一種語言標誌，將人個別化，以確定其人
      之同一性，是其為區別人己而存之法定人格權的一種（民
      法第19條立法理由參照）。因人的姓名旨在區別人己，彰
      顯個別性及同一性，並具有定名分、止紛爭的秩序規範功
      能，如侵害他人使用姓名的權利，其主要情形如干涉他人
      自己決定姓名、盜用或冒用他人姓名，抑或對他人的姓名
      權為不當使用等，均構成對於姓名權的侵害。姓名權受侵
      害時，被害人除得請求法院除去其侵害或回復原狀及財產
      上損害賠償外，在解釋上應認姓名權係民法第195 條第1 
      項所稱之「其他人格法益」，於侵害情節重大時，亦得請
      求相當金額的賠償。
 （2）查原告因被告之偽造行為雖違反原告之意思自主權利，然
      被告係外籍配偶，剛嫁來我國時，由原告為其申辦門號使
      用，與一般社會常情相符。又被告抗辯系爭門號均為其使
      用，費用也都是由其繳納；嗣因兩造感情不睦等原因於10
      7年間分居，並於109年3月20日經法院和解離婚等情，為
      兩造不爭執，亦有被告個人戶籍資料查詢結果在卷可憑。
      是被告於108年1月12日持原告身分證件、印章至遠傳電信
      和美門市申辦系爭門號過戶時，仍於婚姻關係中，其雖偽
      蓋或偽簽原告之印文、署押，目的係將系爭門號過戶於自
      己名下，以符合系爭門號之實際使用情況，並非因其他不
      法目的來偽蓋或偽簽原告之印文、署押，亦無為其他非法
      行為，難認對原告人格法益之侵害有情節重大之情形，是
      原告之請求難認有據。
四、綜上所述，原告依侵權行為損害賠償之法律關係，請求被告
    給付60,000元，及自起訴狀繕本送達被告翌日起至清償日止
    ，按週年利率5%計算之利息為無理由，應予駁回。又原告之
    訴既經駁回，其假執行之聲請亦失所依附，爰併予駁回。
五、本件事證已臻明確，兩造其餘主張及攻擊防禦方法，核與判
    決結果不生影響，爰不一一論述，附此敘明。
六、本件原告係於刑事訴訟程序提起民事訴訟，經本院刑事庭裁
    定移送前來，依刑事訴訟法第504條第2項規定，無庸繳納裁
    判費，且本件訴訟繫屬期間亦未增生訴訟費用事項，故無訴
    訟費用負擔問題，併予敘明。
中    華    民    國   110    年    12    月    21    日
                  臺灣彰化地方法院彰化簡易庭
                      法  官  李欣恩
以上正本係照原本作成。
如不服本判決，僅得以判決違背法令為理由提起上訴，並應於判
決送達後20日內，向本院提出上訴狀。（須按他造當事人之人數
附繕本）。如委任律師提起上訴者，應一併繳納上訴審裁判費。
中    華    民    國   110    年    12    月   22  日
                      書記官  姚志鴻